【裁判字號】    92,訴,2310
【裁判日期】    921217
【裁判案由】    偽造文書
【裁判全文】
臺灣臺中地方法院刑事判決                        九十二年度訴字第二三一Ｏ號
    公  訴  人  臺灣臺中地方法院檢察署檢察官
    被      告  丙○○
右列被告因偽造文書案件，經檢察官聲請簡易判決處刑（九十二年度偵字第一六七四
四號），本院臺中簡易庭認為不宜以簡易判決處刑，移
理，判決如左：
    主  文
丙○○共同連續行使偽造之信用卡，處有期徒刑捌月。偽造之信用卡貳張（實際發卡
銀行BANCO BILBAO VIZCAYA ARGENTARIA S.A.、卡號0000－0000－0000
－0000號信用卡壹張、實際發卡銀行THE GOV.& CO.OF BANK OF SCOTLAND、卡號
0000－0000－0000－0000號信用卡壹張）沒收。
    事  實
一、丙○○與綽號「小可」、「阿信」之不詳姓名成年男子，共同基於意圖為自己不
    法之所有及行使偽造之信用卡的概括犯意聯絡，明知自己並無付款之真意，竟於
    民國九十二年八月二十七日中午十二時許，同至「探索咖啡館」（址設臺中市○○區○○路一五七、一五九號）消費，向櫃檯人員乙○○佯稱點用價值新臺幣（
    下同）六百餘元之餐點，欲以信用卡刷卡方式結帳消費，旋由丙○○於同日中午
    十二時二十分許，持「小可」事先交付之偽造信用卡一張（實際發卡銀行 BANCO
    BILBAO VIZCAYA ARGENTARIA S.A.、卡號0000－0000－0000－00
    00號），行使並交付與乙○○刷卡結帳消費，使乙○○陷於錯誤，誤認丙○○
    係真正持卡人持有真正的信用卡，而同意其以刷卡方式結帳消費，惟因該店與財
    團法人聯合信用卡處理中心電腦連線之刷卡機顯示信用卡「拒絕交易」的訊息，
    致未生詐得財物之結果。丙○○再於同日中午十二時二十一分許，持「小可」另
    行交付之偽造信用卡一張（實際發卡銀行THE GOV.& CO.OF BANK OF SCOTLAND、
    卡號0000－0000－0000－0000號，），行使並交付與乙○○刷
    卡結帳消費，使乙○○再度陷於錯誤，誤認丙○○係真正持卡人持有真正的信用
    卡，而同意其以刷卡方式結帳消費，惟因刷卡機再度顯示信用卡「拒絕交易」的
    訊息，致未生詐得財物之結果。丙○○等人為免事跡敗露，乃以現金結清消費款
    ，並留在店內食用餐點。丙○○同時將前開二張偽造之信用卡交還「小可」。嗣
    因財團法人聯合信用卡處理中心發現前開二筆交易均係使用偽造之信用卡之際，
    已主動向警方報案處理，臺中市警察局第四分局警員獲報趕赴「探索咖啡館」，
    「小可」、「阿信」見警員到場即乘隙逃離「探索咖啡館」，丙○○則於如廁完
    畢返回座位時為警當場查獲，因而查悉上情。
二、案經臺中市警察局第四分局報告臺灣臺中地方法院檢察署檢察官聲請簡易判決處
    刑，本院臺中簡易庭認為不宜以簡易判決處刑，移送本院刑事庭適用通常程序審
    判。
    理  由
一、訊據被告丙○○坦承持實際發卡銀行THE GOV.& CO.OF BANK OF SCOTLAND、卡號
    0000－0000－0000－0000號的信用卡，至「探索咖啡館」櫃檯
    刷卡買單，然矢口否認有為右揭犯行，辯稱：最初係由「阿信」持實際發卡銀行
    BANCO BILBAO VIZCAYA ARGENTARIA S.A.、卡號0000－0000－0000
    －0000號信用卡，至「探索咖啡館」櫃檯刷卡買單，因為「阿信」無法完成
    刷卡交易，「小可」才拿前開信用卡給伊，要伊至櫃檯刷卡買單。伊當時並不知
    道「阿信」身上還有另外一張偽造的信用卡，也不知道「阿信」是持偽造的信用
    卡刷卡，更不知道「小可」交給伊的信用卡是偽造之信用卡等語。惟查：
（一）被告丙○○於警詢時陳稱：「（綽號「小可」之男子將偽卡及偽造身分證交給
      你時，跟你說何話？）他說叫我照偽證上之姓名刷偽卡，如果有人要看證件就
      拿甲○○之偽證給對方看就可以，之後就可以以這種模式賺錢並消費。」等語
      ；於檢察官偵查時陳稱：「小可」叫我拿偽造的信用卡到櫃檯結帳，同時他還
      交給我一張變造的國民身分證，用該國民身分證上的姓名刷卡簽帳，如果櫃檯
      人員要看國民身分證，就拿變造的國民身分證給他看等語；於本院行準備程序
      時陳稱：「小可」拿信用卡給我要我去買單時，我有問過他，他說這不是真的
      信用卡。我是因為一時糊塗，雖然知道是假的信用卡，還是拿去櫃檯買單刷卡
      等語。互核被告持有換貼自己照片的「甲○○」變造國民身分證，是準備於事
      跡敗露時用來掩飾自己身分的情況觀之，足見被告對「小可」交付之信用卡為
      偽造之信用卡，事前知之甚詳。其於本院審理時改稱刷卡當時並不知道行使的
      是偽造之信用卡等語，顯為臨訟更異之辯詞，不足採信。
（二）證人乙○○於本院審理時固表示因當時為用餐時間，店內用餐客人眾多，且距
      今時隔久遠，對案發經過之細節已不復記憶，然其於警詢時明確陳稱：當時丙○○至我們店消費用餐，我們店內是於點餐完後即要結帳。丙○○從其身上拿
      出一張信用卡刷卡結帳，惟出現拒絕交易，丙○○隨即又拿出另一張信用卡刷
      卡結帳，但仍出現拒絕交易，後來丙○○就改用現金交易。店內隨即接獲財團
      法人聯合信用卡處理中心以電話通知前開二張信用卡交易係使用偽造的信用卡
      ，要求我們想辦法將持卡人留住，他們要馬上報警處理等語。經本院當庭提示
      前開警詢筆錄供其閱覽，其亦當庭肯認警詢所言確實屬實。足認證人乙○○於
      本院所述情節，確係因時間久遠而有不復記憶之情形，當以其於記憶鮮明時在
      警詢過程中描述之案發情況較為可信。且依卷附財團法人聯合信用卡處理中心
      傳真的信用卡交易紀錄觀之，前開二張偽造信用卡之刷卡時間分別為九十二年
      八月二十七日中午十二時二十分及同日中午十二時二十一分，二者相距僅有一
      分鐘之間隔，適與證人乙○○於警詢時陳稱被告係持第一張偽造信用卡刷卡出
      現拒絕交易後，旋即持第二張偽造信用卡刷卡之客觀情節相符。否則，若被告
      陳稱其係在「阿信」無法完成刷卡交易後，始由「小可」交付另外一張信用卡
      ，由其持該信用卡前往櫃檯買單刷卡等情屬實，則二次刷卡時間相隔必然超過
      一分鐘。由此益見證人乙○○於警詢所言確與事實相符，被告辯稱僅在櫃檯刷
      卡一次等語，係飾卸刑責之詞，不足採信。
（三）前開二張信用卡業經財團法人聯合信用卡處理中心確認係偽造之信用卡等情，
      有財團法人聯合信用卡處理中心傳真之偽造信用卡資料及信用卡交易紀錄在卷
      足憑。此外，並有被告持有準備於事跡敗露時用來掩飾自己身分的「甲○○」
      變造國民身分證一張扣案可資佐證，本案事證明確，被告犯行洵堪認定。
二、被告丙○○明知自己並無付款之真意，仍至「探索咖啡館」消費，向櫃檯人員乙○○佯稱點用價值六百餘元之餐點，欲以信用卡刷卡方式結帳消費，旋持第一張
    偽造之信用卡行使並交付與乙○○刷卡結帳消費，使乙○○陷於錯誤，誤認被告
    係真正持卡人持有真正的信用卡，而同意其以刷卡方式結帳消費，惟因刷卡機顯
    示信用卡「拒絕交易」的訊息，致未生詐得財物之結果；被告再持第二張偽造之
    信用卡行使並交付與乙○○刷卡結帳消費，使乙○○再度陷於錯誤，誤認被告係
    真正持卡人持有真正的信用卡，而同意其以刷卡方式結帳消費，惟因刷卡機再度
    顯示信用卡「拒絕交易」的訊息，致未生詐得財物之結果，核其所為，係犯刑法
    第二百零一條之一第二項之行使偽造之信用卡罪及同法第三百三十九條第三項、
    第一項之詐欺取財未遂罪。被告與綽號「小可」、「阿信」之不詳姓名成年男子
    間，有犯意聯絡及行為分擔，均為共同正犯。被告先後二次行使偽造之信用卡及
    二次詐欺取財未遂犯行，均時間緊接，各方法相同，分別觸犯構成要件相同之罪
    名，顯係基於概括犯意反覆為之，均為連續犯，分別依刑法第五十六條規定以一
    罪論，並加重其刑。被告所犯前開連續行使偽造之信用卡罪及連續詐欺取財未遂
    罪間，有方法結果之牽連關係，為牽連犯，依刑法第五十五條規定，從一重以連
    續行使偽造之信用卡罪處斷。公訴意旨認行使偽造之信用卡罪，當然含有詐欺取
    財罪質，自無須另論以詐欺取財罪，然被告持偽造之信用卡向特約商店刷卡消費
    ，使特約商店人員誤信其為真正持卡人持有真正的信用卡，而同意其以刷卡方式
    結帳消費，惟因刷卡機顯示信用卡「拒絕交易」的訊息，致未生詐得財物之結果
    ，除成立行使偽造之信用卡罪外，應另成立詐欺取財未遂罪，此與行使偽造有價
    證券，以取得票面價值之對價，當然含有詐欺取財罪質，不另論詐欺取財罪之情
    形並不相同，公訴意旨容有未洽，併予說明。爰審酌被告已有偽造文書之刑事前
    案紀錄，有臺灣高等法院被告全國前案紀錄表及臺灣臺中地方法院檢察署刑案資
    料查註紀錄表附卷可稽，堪認其品行不佳，且無悛悔向上之心，年輕力壯不思以
    正當途徑掙取金錢，為圖滿足個人物慾需求，行使偽造之信用卡以詐取財物，嚴
    重紊亂市場經濟及交易秩序，致特約商店及發卡銀行受有損害，惡性非輕，且犯
    後猶飾詞否認犯行，難認已有悔意等一切情狀，量處如主文所示之刑，以示儆懲
    。實際發卡銀行BANCO BILBAO VIZCAYA ARGENTARIA S.A.、卡號0000－00
    00－0000－0000號信用卡一張、實際發卡銀行THE GOV.& CO.OF BANK
    OF SCOTLAND 、卡號0000－0000－0000－0000號信用卡一張，
    均為偽造之信用卡，雖未經扣押在案，然無積極證據證明業已滅失，爰依刑法第
    二百零五條規定，不問屬於犯人與否，沒收之。至於扣案變造之「甲○○」國民
    身分證，僅係被告持有準備於行使偽造信用卡犯行事跡敗露時用以掩飾身分之用
    ，並非供行使偽造信用卡犯罪所用或供行使偽造信用卡犯罪預備之物，亦非屬違
    禁物，爰不為沒收之諭知。
三、公訴意旨另以：被告丙○○與綽號「小可」之不詳姓名成年男子，共同基於行使
    變造特種文書之犯意聯絡，由被告於九十二年八月二十五日晚上九時三十分許，
    將自己的照片兩張，交與「小可」以更換黏貼被告照片之方式，變造「甲○○」
    國民身分證一張。再於同年月二十七日上午十二時許，在「探索咖啡館」內，於
    被告持偽造之信用卡刷卡消費時，行使該變造之「甲○○」國民身分證，足以生
    損害於甲○○及戶政機關對於國民身分證核發、管理之正確性，因認被告涉犯刑
    法第二百十六條行使同法第二百十二條之變造特種文書罪嫌。訊據被告堅詞否認
    有為行使變造特種文書犯行，辯稱：「小可」要伊交付二張照片，是說要製作識
    別證，讓伊有賺錢的機會，伊並不知道「小可」用以變造「甲○○」國民身分證
    。且伊事後雖持有變造的「甲○○」國民身分證，然於「探索咖啡館」刷卡消費
    之際，亦未持以行使等語。經查，證人乙○○業於本院審理時明確證述被告持偽
    造之信用卡刷卡消費之際，並未提出變造的「甲○○」國民身分證供其辨認身分
    ，伊亦未要求被告提出國民身分證等情。足證被告辯稱並無行使變造國民身分證
    乙情，確與事實相符。而本案並無任何證據證明被告交付自己照片與「小可」時
    ，已明知「小可」將用於變造「甲○○」國民身分證，而認定被告就變造「甲○○」國民身分證部分，與「小可」有犯意聯絡及行為分擔。且證人乙○○既證稱
    確有人陪同被告至「探索咖啡館」刷卡消費，適足以證明「小可」亦非被告丙○○虛擬杜撰之人物。此部分既無證據證明被告有變造「甲○○」國民身分證或行
    使變造「甲○○」國民身分證之行為，自難單憑警方自被告身上查扣變造之「甲○○」國民身分證，遽認被告涉犯刑法第二百十六條行使同法第二百十二條之變
    造特種文書罪嫌。此外，本院復查無其他積極證據足資證明被告有何公訴人所指
    之行使變造特種文書之行為，核屬不能證明被告此部分犯罪，本應諭知無罪之判
    決。然公訴意旨認此部分與前開有罪部分有牽連犯裁判上一罪關係，本院爰不另
    為無罪之諭知，附此說明。
據上論斷，應依刑事訴訟法第四百五十二條、第二百九十九條第一項前段，刑法第二
十八條、第五十六條、第二百零一條之一第二項、第三百三十九條第三項、第一項、
第五十五條、第二百零五條，罰金罰鍰提高標準條例第一條前段，判決如主文。
中      華      民      國     九十二     年     十二     月    十七    日
                               臺灣臺中地方法院刑事第三庭
                                   審判長法  官  劉 錫 賢
                         法  官  黃 裕 仁
                                         法  官  陳 得 利
右正本證明與原本無異。
如不服本判決，應於送達後十日內向本院提出上訴狀（須附繕本），上訴於臺灣高等
法院臺中分院。
                                         書記官
中      華      民      國    九十二    年     十二     月     十七     日
附錄本案論罪科刑法條全文：
刑法第二百零一條之一
意圖供行使之用，而偽造、變造信用卡、金融卡、儲值卡或其他相類作為簽帳、提款
、轉帳或支付工具之電磁紀錄物者，處一年以上七年以下有期徒刑，得併科三萬元以
下罰金。
行使前項偽造、變造之信用卡、金融卡、儲值卡或其他相類作為簽帳、提款、轉帳或
支付工具之電磁紀錄物，或意圖供行使之用，而收受或交付於人者，處五年以下有期
徒刑，得併科三萬元以下罰金。
刑法第三百三十九條
意圖為自己或第三人不法之所有，以詐術使人將本人或第三人之物交付者，處五年以
下有期徒刑、拘役或科或併科一千元以下罰金。
以前項方法得財產上不法之利益或使第三人得之者，亦同。
前二項之未遂犯罰之。


司法院資訊處製作；財團法人民間司法改革基金會備份。
